【裁判字號】    98,易,20
【裁判日期】    980212
【裁判案由】    詐欺
【裁判全文】
台灣彰化地方法院刑事判決                  98年度易字第20號
公  訴  人  臺灣彰化地方法院檢察署檢察官
被      告  丁○○
                      姜巷30.
                    現另案在臺灣臺中監獄執行中
上列被告因詐欺案件，經檢察官提起公訴（97年度偵字第10406
號、第10409號、第10416號）及移送併辦（98年度偵字第92號）
，本院改依簡式審判程序判決如下：
    主  文
丁○○犯幫助詐欺取財罪，處有期徒刑月，如易科罰金，以新
台幣壹仟元折算壹日。
    事  實
一、丁○○明知金融帳戶係金融機構與開戶人約定供其個人理財
    使用，與個人之信用及隱私有極密切之關係，具專屬性，非
    一般可借與他人使用之物，其並可預見提供自己之金融帳戶
    、存摺、提款卡、印章及密碼予他人使用，常與財產犯罪密
    切相關，可能被犯罪集團所利用以遂行犯罪後，用以隱匿、
    掩飾犯罪所得財物或財產上利益，其竟基於幫助他人實施詐
    欺犯罪之犯意，因曾向姓名、年籍不詳之「陳○俊」成年男
    子借用新台幣（下同）5000元未還，竟受「陳○俊」之指示
    ，於民國97年8月4日，分別向合作金庫銀行員新分行（帳號
    ：0000000000000號，下稱合庫）及臺中商業銀行員林分行
    （帳號：000-0000000000000000號，下稱台中商銀）申辦帳
    戶並取得存摺、提款卡後，隨即前往彰化縣員林鎮員林公園
    旁，將前開帳戶之存摺、提款卡及密碼提供予「陳○俊」使
    用，以此方式幫助他人實施詐欺取財犯行。嗣後，「陳○俊
    」即與所屬詐欺集團成員基於意圖為自己不法所有之犯意聯
    絡，分別於：
    （一）97年8月間某日，由集團姓名年籍不詳、自稱「王志
          銘」之成員在網際網路「MSN上班族聊天室」向戊○○佯稱：原本有找人投資未上市公司股票，但一時無
          法與該人取得聯繫，需要補足該部分資金缺口云云，
          致戊○○陷於錯誤而應允出資50000元後，戊○○乃
          於同年9月2日11時54分許，前往臺南縣新營市合庫新
          營分行，將現金45000元匯至丁○○前揭合庫帳戶內
          ，嗣經「王志銘」要求戊○○再匯100000元贖回先前
          出資後，戊○○始發覺受騙。
    （二）97年8月24日某時許，由集團內假冒網路購物公司人
          員之成員撥打電話向乙○○佯稱：其誤將網路購物付
          款方式勾選為分期付款，需將銀行存款領出並匯往指
          定帳戶，才能解除分期付款設定等語，致洪珮瑛陷於
          錯誤，依指示於同日21時33分許，在臺中縣大里市○○○街之超商內，以操作ATM方式，將12362元匯入丁○○前揭臺中商銀帳戶內。
    （三）97年8月24日20時30分許，由集團內某女子假冒雅虎
          奇摩購物公司人員撥打電話向丙○○佯稱：其所購物
          品之付款方式為單次付款，但結帳時誤設成分期付款
          ，若有意取消設定，需前往操作自動櫃員機等語，致
          丙○○陷於錯誤，依指示於同日21時16分許，在南投
          縣竹山鎮延平里郵局前操作自動櫃員機後，誤將2012
          3元匯入丁○○前揭臺中商銀帳戶內。嗣經丙○○發
          覺存款短少，始發覺受騙並報警而循線查悉上情。
    （四）97年8月24日18時54分許，集團成員以電話向甲○○
          謊稱其先前網路購物時，誤設為分期付款，若有意取
          消，需至自動櫃員機操作更改云云，致甲○○因此陷
          於錯誤，於同日依指示處理，因而匯款29989元至丁○○上開台中商銀帳戶中。
二、案經戊○○、乙○○、丙○○、甲○○分別訴由彰化縣警察
    局員林分局、高雄市政府警察局楠梓分局、臺中縣警察局霧
    峰分局、臺南縣警察局新營分局報告台灣彰化地方法院檢察
    署檢察官偵查起訴及移送併辦。
    理  由
一、本案被告丁○○所犯係死刑、無期徒刑、最輕本刑為3年以
    上有期徒刑以外之罪，其於準備程序就前揭被訴事實為有罪
    之陳述，經受命法官告知簡式審判程序之旨，並聽取被告與
    公訴人之意見後，本院認無不得或不宜改依簡式審判程序進
    行之處，爰依刑事訴訟法第273條之1第1項、第284條之1，
    裁定本案由受命法官獨任進行簡式審判程序。
二、上揭犯罪事實，業據被告丁○○於本院審理時坦白承認，核
    與證人即被害人戊○○、乙○○、丙○○、甲○○於警詢時
    指述遭詐騙之過程及匯款經過證述相符，並有上開帳戶之開
    戶資料、歷史交易清單及告訴人之匯款憑證等附卷可稽。查
    金融交易常以存摺、提款卡、密碼、印鑑章等為認證依據，
    而存款帳戶、存摺及金融卡等，係供個人從事社會經濟活動
    流通資金之用，具有專屬性，且關涉個人財產權益及信用，
    倘有不明金錢來源，甚而攸關個人法律責任，難認有流通使
    用之可能，縱有特殊情況需交付他人使用，亦必深入了解用
    途及合理性後，再行提供使用，方符常情。況近來類如刮刮
    樂、退稅、中獎、代工及盜刷信用卡轉帳等詐騙案件層出不
    窮，詐騙集團多利用他人之人頭帳戶為匯款出入帳戶，不僅
    廣為媒體所披載，亦經政府各機關一再宣導提醒注意，並在
    金融機構內或所設自動提款機置有警示標語或轉帳警示畫面
    ，早為一般社會成員所熟知之犯罪型態，一般人當知不可無
    故將個人帳戶提供他人使用，否則有構成幫助犯罪之可能性
    ，再衡諸現今社會資訊流通之普及程度，顯見倘有陌生人不
    以自己名義申請開立帳戶，反向不特定人收取金融機構帳戶
    使用，帳戶所有人必當懷疑其收取帳戶之目的即在於遂行詐
    取財物等不法犯行。本件被告既自承其因向真實姓名、年籍
    不詳、自稱「陳○俊」成年男子欠用5000元未還，而受其指
    示前去開設上開帳戶，並將其上開帳戶之存摺、提款卡、印
    章及密碼交由「陳○俊」使用，顯見被告應可預見向其收取
    上開帳戶之人有將該帳戶用以實施詐欺等犯行之可能，且該
    人利用上開帳戶詐取財物，並未違背被告之認知，是被告主
    觀上應具有幫助他人詐取財物之不確定故意甚明。綜上，本
    件事證明確，被告犯行洵堪認定，應予依法論科。
三、查本件上開姓名、年籍不詳、自稱「陳○俊」成年男子及與
    其共犯詐欺犯行之成年人，共同基於為自己不法所有之犯意
    ，以詐術使被害人陷於錯誤，而交付財物，核「陳○俊」成
    年男子及其他姓名、年籍不詳之成年人所為，均係犯刑法第
    339條第1項詐欺取財罪。又按刑法上之幫助犯，係指以幫助
    之意思，對於正犯資以助力，而未參與實施犯罪之行為者而
    言（最高法院49年臺上字第77號判例參照），本件被告提供
    上開帳戶之存摺、印章、提款卡（含密碼）等物予「陳○俊
    」成年男子，供「陳○俊」成年男子及共犯等人為前揭詐欺
    取財之工具，顯係基於幫助他人詐欺取財之犯意為之，且其
    提供帳戶予他人之行為係屬刑法詐欺取財罪構成要件以外之
    行為，其既以幫助他人犯罪之意思而參與犯罪構成要件以外
    之行為，且在無證據證明被告係以正犯而非以幫助犯之犯意
    參與犯罪之情形下，依上開說明，應認其所為係幫助犯而非
    正犯行為。
四、核被告丁○○所為，係犯刑法第30條第1項前段、第339條第
    1 項幫助詐欺取財罪。被告係幫助他人詐欺取財，屬幫助犯
    ，爰依刑法第30條第2項規定，減輕其刑。爰審酌被告任意
    提供自己所開立之帳戶予不法份子使用，且其提供帳戶之行
    為非惟幫助詐騙者遂行詐財目的，同時減少詐欺者遭查獲之
    風險，愈使其肆無忌憚，加深犯罪之猖獗，致使社會經濟遭
    受重大危害，但其犯後已坦承犯行，態度尚佳，及其犯罪動
    機、智識程度等一切情狀，量處如主文所示之刑，並諭知易
    科罰金之折算標準，以資懲儆。
據上論斷，應依刑事訴訟法第273條之一、第299條第1項前段，
刑法第30條第1項前段、第2項、第339條第1項、第41條第1項前
段、刑法施行法第1條之1第1項、第2項前段，判決如主文。
本案經檢察官蔡曉崙到庭執行職務。
中    華    民    國    98    年    2    月     12    日
                  刑事第九庭    法      官  葛永輝
以上正本證明與原本無異。
如不服本判決應於收受判決後10日內向本院提出上訴書狀，並
應敘述具體理由。其未敘述上訴理由者，應於上訴期間屆滿後
20日內向本院補提理由書(均須按他造當事人之人數附繕本)
「切勿逕送上級法院」。
告訴人或被害人對於判決如有不服具備理由請求檢察官上訴者，
其上訴期間之計算係以檢察官收受判決正本之日期為準。
中    華    民    國    98    年    2     月    12    日
                                書   記  官  黃幼華
附錄本案論罪科刑法條：
中華民國刑法第339條第1項
（普通詐欺罪）
意圖為自己或第三人不法之所有，以詐術使人將本人或第三人之
物交付者，處5年以下有期徒刑、拘役或科或併科1千元以下罰金
。


司法院資訊處製作；財團法人民間司法改革基金會備份。
